福建高等法院金門分院刑事裁定　　　　　　100年度聲字第1號
聲　請　人
即　被　告　吳柏毅
上列聲請人即被告因違反毒品危害防制條例罪案件（本院99年度
上重訴字第2號違反毒品危害防制條例罪案件），聲請具保停止
羈押，本院裁定如下：
    主  文
聲請駁回。
    理  由
一、本件聲請意旨略以：
（一）、按「人民身體之自由應予保障」，係憲法第8條第1項前
        段所明白揭櫫之基本人權，雖為確保刑事訴訟程序順利
        進行，使國家刑罰權得以實現，刑事保全程序設有羈押
        制度，然衡諸實際，羈押係拘束刑事被告之身體自由，
        並押置於一定處所，致與家庭、社會及職業生活隔離，
        非特於心理上造成嚴重打擊，對名譽、信用等人格權之
        影響亦甚重大，乃干預身體自由最大之強制處分，自僅
        能作為保全程序之最後手段，允宜慎重從事（司法院釋
        字第392號、第653號、第654號解釋參照）。刑事訴訟
        法第101條第1項之首段文字，即表明羈押之目的，唯在
        於保全之必要，且受比例原則限制。是倘單以犯重罪作
        為羈押之要件，除可能背離羈押應係不得已之最後手段
        性質外，其對被告武器平等與充分防禦權行使上之限制
        ，亦有違背比例原則之虞，更因何異刑罰之預先執行，
        違背無罪推定原則所禁止對未經判決有罪確定之被告執
        行刑罰，及禁止僅憑犯罪嫌疑就施予被告類似刑罰措施
        之精神。
（二）、考諸上揭條文第3款規定之法理，實係因被告所犯為死
        刑、無期徒刑或最輕本刑為五年以上有期徒刑之罪，可
        以預期將受重刑宣判，其為規避刑罰之執行而妨礙追訴
        、審判程序進行之可能性增加，國家刑罰權有難以實現
        之危險，是為防免其實際發生，在此維持重大之社會秩
        序及增進重大之公共利益之限度內(憲法第23條)，乃具
        有正當性。從而，基於憲法保障人民身體自由之意旨，
        被告犯上開重罪條款且嫌疑重大者，仍應有相當理由認
        為其有逃亡、湮滅、偽造、變造證據或勾串共犯或證人
        等之虞，法院斟酌命該被告具保、責付或限制住居等侵
        害較小之手段，均不足以確保追訴、審判或執行程序之
        順利進行，此際予以羈押，方堪稱係屬維持刑事司法權
        有效行使之最後必要手段。是被告縱然符合上揭第3款
        之羈押事由，法官仍須就犯罪嫌疑是否重大、有無羈押
        必要、有無不得羈押之情形予以審酌，非謂一符合該款
        規定之羈押事由，即得予以羈押，業經司法院釋字第66
        5號解釋釋明在案。
（三）、按羈押係將人自家庭、社會、職業生活中隔離，「拘禁
        」於看守所，長期拘束其行動，此種人身自由之喪失、
        非特予其心理上造成嚴重打擊，對其名譽、信用、人格
        權之影響亦甚重大，係干預人身自由最大之強制處分。
        於刑罰權確定前即限制被告人身自由予以羈押，與刑事
        訴訟程序之基本原則「無罪推定」亦有所齟齬，自僅能
        以之為「保全程序之最後手段」，而宜慎重從事，若非
        確已具備法定條件且認有必要者，當不可率然為之。是
        故，於偵查或審判程序中羈押被告，即應符合「保全程
        序之最後手段性」，並符合比例原則，慎重羈押，方符
        合憲法第8條第2項透過正當程序保障基本人權之本旨。
（四）、是以法院對審判中之被告，是否有羈押之必要，應以刑
        事訴訟法第101條第1項規定之要件判斷有無羈押之必要
        ，而非以本案終局是否有罪或無罪為判斷之標準。
（五）、本件被告吳柏毅遭羈押之理由無非係被告吳柏毅自承多
        次往返大陸地區，而認為被告吳柏毅有事實足認有逃亡
        之虞；且因所犯運輸第一級毒品罪最輕法定本刑為5年
        以上有期徒刑之罪，非予羈押，難以追訴、審判、執行
        。然被告吳柏毅曾多次往返大陸地區並非即可認有逃亡
        之虞，出國旅遊並非即代表嗣後將有逃亡之虞；至於重
        罪羈押部分，司法院釋字第665號解釋，已再次表示並
        非一符合該款規定之羈押事由，即得予以羈押。本件證
        人及被告相互間之詰問程序均已於原審踐行完畢，且二
        審之審理程序亦已終結。如鈞院認為有必要亦可以重保
        並附加被告吳柏毅需定時向當地派出所報到之方式來確
        保將來審判暨執行程序之進行。爰請准予被告具保停止
        羈押。
（六）、由於被告吳柏毅之雙親年事已高，如被告近期尚無具保
        停止羈押之機會，恐將再無法善盡孝道，蓋被告之父吳
        朝和今（99）年已屆90歲高齡，於今（99）年4月15日
        因膽囊結石併急性膽囊炎住院手術，而母親吳陳籌也將
        近85歲高齡，自被告因本案羈押後，老年失智併嚴重妄
        恐症之病情加劇，已喪失自我照顧功能。被告吳柏毅自
        本案發生後，即日日返省後悔。故請鈞院能審查被告父
        母親之病情，准予被告具保等語。
二、本院查：
（一）、本件被告吳柏毅係經檢察官起訴共同涉犯毒品危害防制
        條例第4條第1項運輸第一級毒品海洛因罪及懲治走私條
        例第12條、第2條第1項私運管制物品進口罪等罪在案。
        而被告吳柏毅所犯上揭毒品危害防制條例第4條第1項運
        輸第一級毒品罪，其法定本刑為無期徒刑或死刑之重罪
        。由此可見，本案被告所犯本件前開運輸第一級毒品罪
        ，係犯最輕本刑為5年以上有期徒刑之重罪已明。
（二）、本件被告吳柏毅經檢察官起訴後，經原審於99年7月30
        日以98年度訴字第33號刑事判決認被告共同犯運輸第一
        級毒品罪，判處被告有期徒刑15年2月，褫奪公權5年在
        案，此亦有上開刑事判決正本在卷可稽（見本院99年度
        上重訴字第2號刑事卷第1宗第11頁背面、第85頁）。
（三）、本案被告吳柏毅經原審法院判決後，被告不服提起上訴
        ，經本院受命法官訊問被告後，認被告所犯本件運輸第
        一級毒品海洛因罪案件犯罪嫌疑重大，所犯為最輕本刑
        5年以上有期徒刑之重罪，並以被告經常進出來往大陸
        ，有事實足認為有逃亡之虞，非予羈押，顯難進行審判
        與執行，因認有羈押之必要，故對於被告吳柏毅諭知執
        行羈押在案。
（四）、查被告吳柏毅近年平均每一個月或一個多月前往大陸一
        次，業據其於98年9月9日在原審訊問時供承在卷（原審
        卷第1宗第39頁）。由此可知，被告經常進出來往大陸
        甚明，足認被告吳柏毅顯有事實有逃亡之虞。
（五）、茲查本案被告羈押原因尚未消滅，所請上揭具保停止羈
        押各點理由，經核自難准許，應予駁回。
中    華    民    國   100    年    1     月    4     日
                刑事庭    審判長法  官  吳昭瑩
                                法  官  陳容正
                                法  官  陳坤地
以上為正本，係照原本作成，證明與原本無異。
如不服本裁定，應於收受送達後5日內向本院提出抗告書狀。
                                書記官  周秀香
中    華    民    國   100    年    1     月    5     日